臺灣基隆地方法院刑事判決　　　　　　　 96年度易字第670號
公　訴　人　臺灣基隆方法院檢察署檢察官
被　　　告　乙○○
上列被告因詐欺案件，經檢察官提起公訴（96年度偵緝字第525
號、第526 號），被告為有罪之陳述，本院合議庭裁定由受命法
官獨任以簡式審判程序進行審理，並判決如下：
    主  文
乙○○連續意圖為自己不法之所有，以詐術使人將本人之物交付
，累犯，處有期徒刑捌月，減為有期徒刑肆月，如易科罰金，以
銀元佰元即新臺幣玖佰元折算壹日；又意圖為自己不法之所有
，以詐術使人將本人之物交付，累犯，處有期徒刑肆月，如易科
罰金，以新臺幣壹仟元折算壹日，減為有期徒刑貳月，如易科罰
金，以新臺幣壹仟元折算壹日。應執行有期徒刑伍月，如易科罰
金，以銀元佰元即新臺幣玖佰元折算壹日。
    事實及理由
一、本件犯罪事實、證據，均引用起訴書（如附件）之記載，並
    就證據補充：被告乙○○於本院審理中之自白（民國96年11
    月14日審判筆錄參照）。
二、程序事項：
    查本件被告所犯者非為死刑、無期徒刑、最輕本刑為3 年以
    上有期徒刑之罪或高等法院管轄第一審案件，其於準備程序
    進行中，先就被訴事實為有罪之陳述，經告知其簡式審判程
    序之旨，並聽取公訴人、被告之意見後，本院業已依刑事訴
    訟法第273 條之1 第1 項之規定，裁定由受命法官獨任以簡
    式審判程序進行本案之審理。
三、論罪科刑：
    (一)刑法於94年2 月2 日修正公布，95年7 月1 日施行（下
        稱新法；修正前刑法下稱舊法），新法第2 條第1 項之
        規定，係規範行為後法律變更所生新舊法律比較適用之
        準據法，於新法施行後，應適用新法第2 條第1 項之規
        定，為「從舊從輕」之比較。附件起訴書犯罪事實欄一
        (1)至(3)部分，因犯罪時間均在95年7 月1 日之前，該部
        分之新舊法比較詳如附表所示。
    (二)核被告所為，係犯刑法第339 條第1 項之詐欺取財罪。
        被告如起訴書犯罪事實欄一(1)至(3)部分之多次詐欺取財
        行為，時間緊接，犯罪構成要件相同，顯係基於概括犯
        意為之，為舊法第56條之連續犯，應依法論以一罪，並
        加重其刑。又被告所犯前揭連續詐欺取財、起訴書犯罪
        事實欄一(4)部分詐欺取財，犯意各別，行為互異，應予
        分論併罰。被告前曾受如起訴書所載有期徒刑之執行，
        此有臺灣高等法院被告前案紀錄表附卷可考，其於有期
        徒刑之執行完畢後，5 年以內故意再犯本件有期徒刑以
        上之罪，為累犯，應加重其刑。
    (三)本院審酌被告時值壯年，不思以正當管道獲取金錢，竟
        以詐騙方式獲取金錢，法治觀念明顯偏差，惟慮其詐得
        金額不高，且犯後終能坦承之態度等一切情狀，量處如
        主文所示之刑，並分別依新舊法諭知易科罰金之折算標
        準（起訴書犯罪事實欄一(1)至(3)部分依舊法，(4)部分依
        新法）。
    (四)減刑及定執行刑
    １、按犯罪在中華民國96年4 月24日以前者，除本條例另有
        規定外，依下列規定減刑：一死刑減為無期徒刑；二無
        期徒刑減為有期徒刑20年；三有期徒刑、拘役或罰金，
        減其刑期或金額二分之一。依本條例應減刑之罪，未經
        判決確定者，於裁判時，減其宣告刑。依前項規定裁判
        時，應於判決主文同時諭知其宣告刑及減得之刑，96年
        7 月16日施行之中華民國96年罪犯減刑條例第2 條第1
        項、第7 條定有明文。又犯最重本刑為5 年以下有期徒
        刑以下之刑之罪，依本條例規定減為6 月以下有期徒刑
        、拘役者，應於為減刑裁判時，併諭知易科罰金折算之
        標準；減刑後之易科罰金或易服勞役之折算標準，仍宜
        照原標準定之，上開條例第9 條、「法院辦理96年減刑
        案件應行注意事項」第16條亦有明文。本案被告於95年
        6 月8 日、同年8 月17日犯詐欺取財罪，經本院分別宣
        告有期徒刑8 月、4 月，合於前揭減刑條件，應各減為
        有期徒刑4 月、2 月，並依原標準分別諭知易科罰金之
        折算標準，再依附表編號六之新舊法比較結果定其應執
        行刑，並擇較有利被告之舊法諭知易科罰金之折算標準
        （最高法院84年度臺非字第452 號判決、臺灣高等法院
        暨所屬法院因應新修正刑法施行座談會提案第五號法律
        問題(三)研討結果參照）。
    ２、又中華民國96年罪犯減刑條例第5 條規定：「本條例施
        行前，經通緝而未於中華民國96年12月31日以前自動歸
        案接受偵查、審判或執行者，不得依本條例減刑」，係
        指於該條例施行前經通緝，而未於96年12月31日以前自
        動歸案者，不得依該條例減刑，如係於該條例施行前經
        通緝，並於該條例施行前經緝獲到案者，應不受該條規
        定不得減刑之限制（最高法院81年度臺非字第12號判決
        意旨參照）。又前揭規定係就本條例施行前經通緝之被
        告或受刑人而設之規定，如係於本條例施行後始通緝者
        ，即不適用該條規定（法院辦理96年減刑案件應行注意
        事項第9 條第1 項參照）。查被告於96年9 月13日經本
        院發布通緝，迨同年月19日緝獲歸案，因係於本條例施
        行後始經通緝，依法仍得予以減刑，附此敘明。
四、適用之法律依據：
    刑事訴訟法第273 條之1 第1 項、第299 條第1 項前段、第
    310 條之2 、第454 條，刑法第2 條第1 項、第339 條第1
    項、第47條第1 項、第41條第1 項前段，修正前刑法第56條
    、第41條第1 項前段、第51條第5 款，刑法施行法第1 條之
    1 ，罰金罰鍰提高標準條例第1 條前段，修正前罰金罰鍰提
    高標準條例第2 條，現行法規所定貨幣單位折算新臺幣條例
    第2 條，中華民國96年罪犯減刑條例第2 條第1 項第3 款、
    第7 條、第9 條、第10條第1 項。
本案經檢察官丙○○到庭執行職務。
如不服本判決，得自收受送達之日起10日內，向本院提起上訴。
中　　華　　民　　國　　96　　年　　11　　月　　28　　日
                  刑事第二庭法  官  楊皓清
以上正本證明與原本無異。
如不服本判決應於收受本判決後10日內向本院提出上訴書狀，其
未敘述上訴理由者，並得於提起上訴後10日內向本院補提理由書
狀（均須按他造當事人之人數附繕本。）「切勿逕送上級法院」
中　　華　　民　　國　　96　　年　　11　　月　　28　　日
                            書記官  盧鏡合
附錄論罪法條：
刑法第339 條第1 項
意圖為自己或第三人不法之所有，以詐術使人將本人或第三人之
物交付者，處5 年以下有期徒刑、拘役或科或併科1 千元以下罰
金。
附表
┌──┬───────────┬───────────┬──────┬─────────┐
│編號│     新法規定         │      舊法規定        │個別比較結果│    理由及根據    │
├──┼───────────┼───────────┼──────┼─────────┤
│ 一 │第339條第1項          │第339條第1項          │刑法第339 條│1.新法第33條第5款 │
│    │意圖為自己或第三人不法│意圖為自己或第三人不法│第1 項（條文│  規定罰金刑為新臺│
│    │之所有，以詐術使人將本│之所有，以詐術使人將本│本身未作修正│  幣1,000 元以上，│
│    │人或第三人之物交付者，│人或第三人之物交付者，│）          │  以百元計算之，新│
│    │處5 年以下有期徒刑、拘│處5 年以下有期徒刑、拘│            │  法施行後，應依新│
│    │役或科或併科1,000 元以│役或科或併科1,000 元以│            │  法第2條 第1 項之│
│    │下罰金。              │下罰金。              │            │  規定，適用最有利│
│    │                      │                      │            │  於行為人之法律。│
│    │第33條第5 款          │第33條第5 款          │舊法第33條第│2.刑法第339 條第1 │
│    │罰金：新臺幣1,000 元以│罰金：1元以上。       │5款         │  項之罰金刑，依舊│
│    │上，以百元計算之。    │                      │            │  法之規定，為銀元│
│    │                      │                      │            │  10,000元即新臺幣│
│    │刑法施行法第1 條之1   │罰金罰鍰提高標準條例第│罰金罰鍰提高│  30,000元以下罰金│
│    │中華民國94年1 月7 日刑│1條                   │標準條例第1 │  ，而依新法之規定│
│    │法修正施行後，刑法分則│依法律應處罰金、罰鍰者│條前段      │  ，上開法條之罰金│
│    │編所定罰金之貨幣單位為│，就其原定數額得提高為│            │  貨幣單位為新臺幣│
│    │新臺幣。94年1 月7 日刑│二倍至十倍。但法律依一│            │  ，且因非屬72年6 │
│    │法修正時，刑法分則編未│定比率規定罰金或罰鍰之│            │  月26日至94年1 月│
│    │修正之條文定有罰金者，│數額或倍數者，依其規定│            │  7 日新增或修正之│
│    │自94年1 月7 日刑法修正│。                    │            │  條文，罰金數額提│
│    │施行後，就其所定數額提│                      │            │  高為三十倍，故新│
│    │高為三十倍。但72年6 月│現行法規所定貨幣單位折│現行法規所定│  法之罰金刑為新臺│
│    │26 日 至94年1 月7 日新│算新臺幣條例第2條     │貨幣單位折算│  幣30, 000 元，二│
│    │增或修正之條文，就其所│現行法規所定金額之貨幣│新臺幣條例第│  者之最高罰金數額│
│    │定數額提高為三倍。    │單位為圓、銀元或元者，│2條         │  相同，但最低數額│
│    │                      │以新臺幣元之三倍折算之│            │  則以舊法對被告較│
│    │                      │。                    │            │  為有利，亦即新法│
│    │                      │                      │            │  並無較有利被告之│
│    │                      │                      │            │  情形，依刑法第2 │
│    │                      │                      │            │  條第1 項之規定，│
│    │                      │                      │            │  應適用行為時之舊│
│    │                      │                      │            │  法。            │
│    │                      │                      │            │3.最高法院95年度第│
│    │                      │                      │            │  八次刑事庭會議決│
│    │                      │                      │            │  議三(一)1.參照。  │
├──┼───────────┼───────────┼──────┼─────────┤
│ 二 │第67條                │第67條                │舊法第68條  │1.新法施行前，法定│
│    │有期徒刑或罰金加減者，│有期徒刑加減者，其最高│            │  罰金刑有加減之原│
│    │其最高度及最低度同加減│度及最低度同加減之。  │            │  因者，新法施行後│
│    │之。                  │                      │            │  ，應依新法第2 條│
│    │                      │                      │            │  第1 項之規定，適│
│    │第68條                │第68條                │            │  用最有利於行為人│
│    │拘役加減者，僅加減其最│拘役或罰金加減者，僅加│            │  之法律。本案有法│
│    │高度。                │減其最高度。          │            │  定罰金刑之加重原│
│    │                      │                      │            │  因（如後述之連續│
│    │                      │                      │            │  範、累犯），因新│
│    │                      │                      │            │  法就罰金最低度有│
│    │                      │                      │            │  加重規定，舊法則│
│    │                      │                      │            │  無，故新法並無較│
│    │                      │                      │            │  有利被告之情形，│
│    │                      │                      │            │  應適用舊法。    │
│    │                      │                      │            │2.最高法院95年度第│
│    │                      │                      │            │  八次刑事庭會議決│
│    │                      │                      │            │  議六(六)參照。    │
│    │                      │                      │            │                  │
│    │                      │                      │            │                  │
│    │                      │                      │            │                  │
│    │                      │                      │            │                  │
│    │                      │                      │            │                  │
│    │                      │                      │            │                  │
├──┼───────────┼───────────┼──────┼─────────┤
│ 三 │第56條                │第56條                │舊法第56條  │1.連續數行為而犯同│
│    │（刪除）              │連續數行為而犯同一之罪│            │  一之罪名，均在新│
│    │                      │名者，以一罪論。但得加│            │  法施行前者，新法│
│    │                      │重其刑至二分之一。    │            │  施行後，應依新法│
│    │                      │                      │            │  第2 條第1 項之規│
│    │                      │                      │            │  定，適用最有利於│
│    │                      │                      │            │  行為人之法律。被│
│    │                      │                      │            │  告連續數行為而犯│
│    │                      │                      │            │  同一罪名，且均在│
│    │                      │                      │            │  新法施行前，因新│
│    │                      │                      │            │  法業已修正刪除連│
│    │                      │                      │            │  續犯之規定，而應│
│    │                      │                      │            │  予數罪併罰，則因│
│    │                      │                      │            │  新法並無較有利被│
│    │                      │                      │            │  告之情形，應適用│
│    │                      │                      │            │  舊法。          │
│    │                      │                      │            │2.最高法院95年度第│
│    │                      │                      │            │  八次刑事庭會議決│
│    │                      │                      │            │  議五(四)參照。    │
├──┼───────────┼───────────┼──────┼─────────┤
│ 四 │第47條第1項           │第47條                │無須比較    │1.舊法有關累犯之成│
│    │受徒刑之執行完畢，或一│受有期徒刑之執行完畢，│            │  立，不以再犯之罪│
│    │部之執行而赦免後，5 年│或受無期徒刑或有期徒刑│            │  係故意犯罪為限，│
│    │以內故意再犯有期徒刑以│一部之執行而赦免後，5 │            │  然新法則以再犯故│
│    │上之罪者，為累犯，加重│年以內再犯有期徒刑以上│            │  意犯為成立累犯之│
│    │本刑至二分之一。      │之罪者，為累犯，加重本│            │  要件。換言之，若│
│    │                      │刑至二分之一。        │            │  被告再犯者係故意│
│    │                      │                      │            │  犯罪，則修正前、│
│    │                      │                      │            │  後之規定，均成立│
│    │                      │                      │            │  累犯。此部分之新│
│    │                      │                      │            │  舊法規定並無二致│
│    │                      │                      │            │  ，因無刑罰法律之│
│    │                      │                      │            │  變更，無須為新舊│
│    │                      │                      │            │  法之比較。      │
│    │                      │                      │            │2.最高法院95年度第│
│    │                      │                      │            │  八次刑事庭會議決│
│    │                      │                      │            │  議四之反面解釋。│
├──┼───────────┼───────────┼──────┼─────────┤
│ 五 │第41條第1項           │第41條第1項           │舊法第41條第│1.被告於犯罪時之易│
│    │犯最重本刑為5 年以下有│犯最重本刑為5 年以下有│1項前段     │  科罰金折算標準為│
│    │期徒刑以下之刑之罪，而│期徒刑以下之刑之罪，而│            │  舊法第41條第1 項│
│    │受6 個月以下有期徒刑或│受6 個月以下有期徒刑或│            │  前段，依修正前罰│
│    │拘役之宣告者，得以新臺│拘役之宣告，因身體、教│            │  金罰鍰提高標準條│
│    │幣1,000 元、2,000 元或│育、職業或家庭之關係或│            │  例第2 條（現已修│
│    │3,000 元折算一日，易科│其他正當事由，執行顯有│            │  正刪除）之規定，│
│    │罰金。但確因不執行所宣│困難者，得以1 元以上3 │            │  就其原定數額提高│
│    │告之刑，難收矯正之效，│元以下折算一日，易科罰│            │  為100 倍折算一日│
│    │或難以維持法秩序者，不│金。但確因不執行所宣告│            │  ，則本件被告行為│
│    │在此限。              │之刑，難收矯正之效，或│            │  時之易科罰金折算│
│    │                      │難以維持法秩序者，不在│            │  標準，應以銀元  │
│    │                      │此限。                │            │  300 元折算一日，│
│    │                      │                      │            │  經折算為新臺幣後│
│    │                      │罰金罰鍰提高標準條例第│修正前罰金罰│  ，應以新臺幣900 │
│    │                      │2條（現已修正刪除）   │鍰提高標準條│  元折算為一日。比│
│    │                      │依刑法第41條易科罰金或│例第2 條    │  較修正前後之易科│
│    │                      │第42條第2 項易服勞役者│            │  罰金折算標準，新│
│    │                      │，均就其原定數額提高為│            │  法並未較有利於被│
│    │                      │一百倍折算一日；法律所│            │  告，依刑法第2條 │
│    │                      │定罰金數額未依本條例提│            │  第1 項之規定，應│
│    │                      │高倍數，或其處罰法條無│            │  適用舊法第41條第│
│    │                      │罰金刑之規定者，亦同。│            │  1 項前段規定、修│
│    │                      │                      │            │  正前罰金罰鍰提高│
│    │                      │                      │            │  標準條例第2 條等│
│    │                      │                      │            │  規定，定其折算標│
│    │                      │                      │            │  準。            │
│    │                      │                      │            │2.最高法院95年度第│
│    │                      │                      │            │  八次刑事庭會議決│
│    │                      │                      │            │  議三(二)參照。    │
├──┼───────────┼───────────┼──────┼─────────┤
│ 六 │第51條第5款           │第51條第5款           │舊法第51條第│1.新法第51條第5款 │
│    │宣告多數有期徒刑者，於│宣告多數有期徒刑者，於│5款         │  提高多數有期徒刑│
│    │各刑中之最長期以上，各│各刑中之最長期以上，各│            │  合併應執行之刑不│
│    │刑合併之刑期以下，定其│刑合併之刑期以下，定其│            │  得逾30年，新法施│
│    │刑期。但不得逾30年。  │刑期。但不得逾20年。  │            │  行後，應依新法第│
│    │                      │　                    │            │  2 條第1 項之規定│
│    │                      │                      │            │  ，適用最有利於行│
│    │                      │                      │            │  為人之法律。裁判│
│    │                      │                      │            │  確定前犯數罪，其│
│    │                      │                      │            │  中一罪在新法施行│
│    │                      │                      │            │  前者，亦同。    │
│    │                      │                      │            │2.本案受刑人於裁判│
│    │                      │                      │            │  確定前犯數罪，其│
│    │                      │                      │            │  中一罪在新法施行│
│    │                      │                      │            │  前所犯，因新法並│
│    │                      │                      │            │  無較有利受刑人之│
│    │                      │                      │            │  情形，應適用舊法│
│    │                      │                      │            │  之規定。        │
│    │                      │                      │            │3.最高法院95年度第│
│    │                      │                      │            │  八次刑事庭會議決│
│    │                      │                      │            │  議五(一)參照。    │
└──┴───────────┴───────────┴──────┴─────────┘
附件：
臺灣基隆地方法院檢察署檢察官起訴書
　　　　　　　　　　　　　　　　　　 96年度偵緝字第525號
                                     96年度偵緝字第526號
　　被　　　告　乙○○　男　22歲（民國○○年○○月○日生）
　　　　　　　　　　　　住基隆市○○區○○街103 巷55弄63
　　　　　　　　　　　　號4 樓
                        （現羈押在基隆看守所）
　　　　　　　　　　　　國民身分證統一編號：Ｚ000000000號
上列被告因詐欺案件，已經偵查終結，認應該提起公訴，茲將犯
罪事實及證據並所犯法條分敘如下：
        犯  罪  事  實
一、乙○○前因偽造文書案件，經臺灣臺北地方法院判處有期徒
    刑3 月確定，又因竊盜案件，經臺灣基隆地方法院判處有期
    徒刑4月確定，後經臺灣基隆地方法院定應執行刑有期徒刑6
    月，於民國94年1 月14日執行完畢。詎仍不知悔改，復意圖
    為自己不法之所有，自95年6 月間起，開始在網路上佯為販
    售遊戲幣，並利用其以不詳方式取得之0000000000號行動電
    話門號（門號申辦人吳明修所涉詐欺罪嫌另行偵辦中）作為
    聯絡電話，以其所開立之「基隆大武崙郵局」局號00000000
     、帳號0000000號帳戶作為入款帳戶，(1)致甲○○陷於錯誤
    ，於購買後依指示於95年6月8日14時46分許轉帳新台幣（下
    同）1000元至乙○○上開帳戶內，於95年6月8日15時9 分許
    轉帳9983元至朱珮君（另行偵辦中）「國泰世華銀行臺北民
    生分行」帳號000000000000號帳戶內；(2)致戊○○陷於錯誤
    ，於購買後依指示於95年6月8日匯款1000元至乙○○上開帳
    戶內；(3)致丁○○陷於錯誤，於購買後依指示於95年6月8日
    轉帳1000元至乙○○上開帳戶內；(4)致庚○○陷於錯誤，於
    購買後依指示於95年8 月17日8時3分許轉帳2000元至乙○○
    上開帳戶內；並均旋遭乙○○提領一空。
二、案經基隆市警察局第四分局及彰化縣警察局彰化分局分別報
    告偵辦。
      證  據  並  所  犯  法  條
一、證據清單與待證事實
┌──┬───────────┬──────────────┐
│編號│證據名稱              │證明事實                    │
├──┼───────────┼──────────────┤
│ (一) │(1)證人甲○○之證述，遠│被害人甲○○、戊○○、丁○○│
│    │  東國際商業銀行自動櫃│、庚○○遭詐騙而轉帳或匯款上│
│    │  員機交易明細表1 紙  │揭款項至被告乙○○上開「基隆│
│    │(2)證人戊○○之證述，邱│大武崙郵局」帳戶，並均旋遭提│
│    │  弘騰「高雄郵局」帳戶│領一空之事實                │
│    │  立帳申請書、客戶歷史│                            │
│    │  交易清單            │                            │
│    │(3)證人丁○○之證述，辛│                            │
│    │  永祥「桃園郵局」帳戶│                            │
│    │  開戶資料、客戶歷史交│                            │
│    │  易清單              │                            │
│    │(4)證人庚○○之證述，劉│                            │
│    │  昌宏「合作金庫商業銀│                            │
│    │  行」帳戶新開戶建檔登│                            │
│    │  錄單、分戶交易明細表│                            │
│    │  、國泰世華銀行客戶交│                            │
│    │  易明細表1 紙        │                            │
├──┼───────────┼──────────────┤
│ (二) │被告之供述            │(1)供承有在玩網路線上遊戲「熱│
│    │                      │  血江湖」                  │
│    │                      │(2)供承上開「基隆大武崙郵局」│
│    │                      │  帳戶均是其在使用          │
│    │                      │(3)供承上開入款均是其提領使用│
├──┼───────────┼──────────────┤
│ (三) │被告上開「基隆大武崙郵│(1)該帳戶確係被告申請開立    │
│    │局」帳戶客戶基本資料、│(2)該帳戶於上揭時間，確有上揭│
│    │查詢帳戶最近交易資料、│  款項轉入或匯入，並均旋遭提│
│    │印鑑卡、客戶歷史交易清│  領一空                    │
│    │單                    │                            │
└──┴───────────┴──────────────┘
二、核被告所為，係犯刑法第339條第1項之詐欺取財罪嫌。其於
    受徒刑之執行完畢後，5 年以內故意再犯本件有期徒刑以上
    之刑之罪，為累犯，請依刑法第47條第1 項之規定加重其刑
    。
三、依刑事訴訟法第251條第1項提起公訴。
    此　致
臺灣基隆地方法院
中　　華　　民　　國　　96　　年　　10　　月　　22　　日
　　　　　　　　　　　　　　　檢察官　己　○　○
本件正本證明與原本無異
中　　華　　民　　國　　96　　年　　10　　月　　24　　日
　　　　　　　　　　　　　　　書記官　潘　健　安
附錄所犯法條：
刑法第339條第1項
    意圖為自己或第三人不法之所有，以詐術使人將本人或第三
    人之物交付者，處5年以下有期徒刑、拘役或科或併科1千元
    以下罰金。
